臺灣嘉義地方法院刑事判決
                                      109年度易字第724號
公  訴  人  臺灣嘉義地方檢察署檢察官
被      告  朱良偉




上列被告因詐欺案件，經檢察官提起公訴（109年度偵字第7639
號），被告就被訴事實為有罪之陳述，本院合議庭裁定由受命法
官進行簡式審判程序，判決如下：
    主  文
甲○○共同以網際網路對公眾散布而犯詐欺取財罪，處有期徒刑
柒月。
    犯 罪 事 實
一、甲○○與「黃士弘（真實姓名、年籍不詳之成年男子）」均
    無履約之能力與意願，乃意圖為自己不法所有，共同基於以
    網際網路對公眾散布而詐欺取財之犯意聯絡，於民國108年4
    月16日前某時，在嘉義縣中埔鄉巿區某處，使用手機連線上
    網後，以暱稱「石偉偉」名義，透過facebook社群網站（下
    稱臉書）之Messenger，向乙○○佯稱有gogoro廠牌之二手
    電動機車1輛可供議價出售云云，致乙○○陷於錯誤，經與
    甲○○議價後，允諾以新臺幣（下同）2萬8,000元購買該車
    ，甲○○旋於同日下午某時許，以暱稱「石偉偉」名義，透
    過臉書向李銘育陳稱：願以2萬8,000元向李銘育購買IPHONE
    XR全新手機及HTC中古手機各1支云云，李銘育因而提供其郵
    局帳戶（帳號：000-00000000000000號）供甲○○匯款。朱
    良偉旋即將該帳戶提供給乙○○，指示乙○○將買賣價金2
    萬8,000元匯入李銘育之郵局帳戶，乙○○遂於108年4月17
    日18時55分許，將2萬8,000元轉帳至李銘育之郵局帳戶（已
    返還乙○○）。李銘育確認款項匯入其郵局帳戶後，便於
    109年4月17日19時40分許，在嘉義市西區新民路與重慶路口
    附近，將IPHONE XR全新手機及HTC中古手機各1支當面交付
    給甲○○。
二、案經乙○○訴由嘉義縣警察局民雄分局報告臺灣嘉義地方檢
    察署檢察官偵查後起訴。
    理  由
一、本案被告甲○○就其被訴事實為有罪之陳述，經告知簡式審判
    程序之旨，爰依刑事訴訟法第273條之1第1項裁定由受命法
    官獨任進行簡式審判程序。
二、上揭犯罪事實，業據被告於警詢、偵查、本院準備程序及審
    理時均坦承不諱（警號卷第1-4頁、偵39號卷第49-52頁、本
    院卷第41、52、54頁），核與證人即告訴人乙○○、證人李銘
    育於警詢時之證述相符（警卷第7、9、22-26頁）。復有報
    案三聯單、受理各類案件紀錄表、中華郵政股份有限公司10
    8年5月29日儲字第1080122358號函所附之開戶資料、歷史交
    易清單各1份、Messenger對話截圖24張附卷可查（警卷第14
    -21、29-33頁）。準此，足認被告任意性自白與事實相符。
    從而，本件被告犯行事證明確，應依法論科。
三、論罪科刑：
（一）核被告所為，係犯刑法第339條之4第1項第3款之加重詐欺
      取財罪。公訴意旨認被告係犯同法第339條第1項之詐欺取
      財罪，尚有未洽，惟起訴基本社會事實同一，且經本院當
      庭告知所犯法條（本院卷第40、51頁），爰依法變更起訴
      法條。被告就其上開所為犯行，與「黃士弘」有犯意聯絡
      、行為分擔，應依刑法第28條之規定論以共同正犯。
（二）按犯罪之情狀顯可憫恕，認科以最低度刑仍嫌過重者，得
      酌量減輕其刑，刑法第59條定有明文。刑法第339條之4之
      加重詐欺取財罪，因動機不一，犯罪情節未必盡同，一律
      以法定刑為「1年以上7年以下有期徒刑」即最低刑度1年
      以上有期徒刑相繩，不免苛酷，苟未依個案情節予以舒嚴
      緩峻，實有悖於罪刑相當原則。本件被告負責與告訴人聯
      絡，致告訴人陷於錯誤而匯款，所為固屬不該，然告訴人
      匯入人頭帳戶之金額為2萬8,000元，相較於詐欺集團實施
      詐欺之案件，或有數10萬元、甚至數百萬元之鉅等情，被
      告犯罪情節顯屬較輕，且被告已全數賠償告訴人，有臺灣
      嘉義地方檢察署公務電話紀錄單1份附卷可參（偵43號卷
      第5頁），上揭法定刑與其犯罪情節相較，實屬情輕法重
      ，顯有堪資憫恕之處，本院認縱量處法定最低刑度，猶嫌
      過重，爰依刑法第59條規定，酌減其刑。
（三）爰審酌被告正值青年不思正途獲取財物，竟為貪圖小利而
      利用網路散布不實之交易訊息，造成告訴人財物損失，顯
      然欠缺對他人財產權之尊重；其坦承犯行，並已賠償告訴
      人所受損害；自陳國中畢業之智識程度，之前從事鋁門窗
      工作，日收入約1,200元，月休6天，先前與太太同住，有
      2名未成年子女之經濟、家庭狀況等一切情狀，量處如主
      文所示之刑。
四、沒收：被告詐得之2萬8,000元，已實際合法發還告訴人，業
    如上述，爰不予宣告沒收之。
據上論斷，應依刑事訴訟法第273條之1第1項、第299條第1項前
段、第300條，刑法第28條、第339條之4第1項第3款、第59條，
刑法施行法第1條之1第1項，判決如主文。
本案經檢察官陳睿明提起公訴，檢察官楊麒嘉到庭執行職務。
中　　華　　民　　國　 110　　年　　1 　　月　　18　　日
                  刑事第八庭    法　官　鄭諺霓
以上正本證明與原本無異。
如不服本判決應於收受判決後20日內向本院提出上訴書狀，並應
敘述具體理由；其未敘述上訴理由者，應於上訴期間屆滿後20日
內向本院補提理由書（均須按他造當事人之人數附繕本）「切勿
逕送上級法院」。告訴人或被害人如對於本判決不服者，應具備
理由請求檢察官上訴，其上訴期間之計算係以檢察官收受判決正
本之日期為準。　　　　　　　　　
中　　華　　民　　國　　110 　年　　1 　　月　　18　　日
　　　　　　　　　              書記官  李玫娜
附錄論罪法條：
刑法第339條之4第1項第2款：
犯第339條詐欺罪而有下列情形之一者，處1年以上7年以下有期
徒刑，得併科100萬元以下罰金：
三、以廣播電視、電子通訊、網際網路或其他媒體等傳播工具，
    對公眾散布而犯之。